臺灣高等法院臺中分院刑事判決　　　　　　　　九十三年度上重更(二)字第三號
　　上　訴　人
　　即　被　告　丁○○
　　選任辯護人　王正喜
　　　　　　　　徐永城
　　上　訴　人
　　即　被　告　甲○○
　　選任辯護人　謝文田
右上訴人等因毒品危害防制條例案件，不服臺灣臺中地方法院中華民國九十一年十二
月九日第一審判決（民國九十一年度重訴字第六四○號，起訴案號：臺灣臺中地方法
院檢察署民國九十一年度偵字第一四三○號）提起上訴，經判決後由最高法院第二次
發回更審，本院判決如左：
    主      文
原判決關於丁○○、甲○○部分均撤銷。
丁○○販賣第一級毒品，處無期徒刑，褫奪公權終身。扣案之第一級毒品海洛因磚貳
塊、海洛因粉末陸包（合計淨重柒參壹點陸玖公克）、第二級毒品甲基安非他命陸包
（合計淨重肆捌柒肆點參貳公克），均沒收銷燬之，扣案0000000000號行
動電話壹支沒收。
甲○○販賣第一級毒品，累犯，處有期徒刑拾伍年，褫奪公權捌年。扣案之第一級毒
品海洛因磚塊貳塊、海洛因粉末陸包（合計淨重柒參壹點陸玖公克）、第二級毒品甲
基安非他命陸包（合計淨重肆捌柒肆點參貳公克），均沒收銷燬之，扣案00000
00000號行動電話壹支、電子磅秤壹台、分裝夾鏈袋壹大袋，均沒收。
    事      實
一、甲○○（綽號「阿發」）曾於民國（下同）八十二年間因肅清煙毒條例案件，經
    臺灣臺北地方法院判處有期徒刑三年四月，並經台灣高等法院駁回上訴而確定，
    執行後於八十四年七月五日假釋出監，至八十六年六月五日假釋期滿未經撤銷假
    釋視為執行完畢，猶不知悔改，復基於販入第一級毒品海洛因、第二級毒品甲基
    安非他命後伺機出售之營利意圖，於九十一年一月四日向綽號「同學」、「董仔
    」或「老大」之丁○○表示，欲購買海洛因磚二塊及甲基安非他命（下簡稱安非
    他命）五公斤，並與有販賣海洛因、安非他命以圖營利之丁○○談妥交易價格為
    海洛因磚每塊新臺幣（下同）六十三萬元，二塊價格合計一百二十六萬元，安非
    他命每公斤三十五萬元，五公斤之價格合計一百七十五萬元（總計上開第一、二
    級毒品海洛因、安非他命交易價格為三百零一萬元，二人約定交付三百萬元即可
    ）。丁○○遂以其所有之0000000000號行動電話，撥打甲○○所有之
    0000000000號行動電話，二人相約於九十一年一月六日晚上十時許，
    在臺北市○○○路靠近朱崙街口之怡和餐廳會面，甲○○並偕同不知情之戊○○
    前往，丁○○於怡和餐廳內向甲○○表示已有其要購買之毒品，並約好翌日即九
    十一年一月七日上午九時許，在臺北市○○○路、遼寧街口之中興大學（現已改
    為台北大學）門口附近交付。同年一月七日上午，甲○○委請不知情之戊○○駕
    駛車號Ｔ八－八五八九號自用小客車，搭載其前往上開約定地點，於同日上午九
    時十四分十二秒、以其使用之0000000000號行動電話，撥打丁○○之
    0000000000號行動電話，表示已依約抵達約定處所，丁○○即攜帶以
    紙袋包覆之海洛因磚二塊及安非他命六包至該處交給甲○○，雙方約定待甲○○
    出售後，再將三百萬元價款交付丁○○。
二、甲○○取得前開毒品後，即搭乘戊○○駕駛之上開自用小客車，返回桃園縣桃園
    市○○路一六○號五樓戊○○住處，並在上址打開紙袋加以檢視，戊○○因而知
    悉紙袋內之物為海洛因及安非他命。同日下午，甲○○外出購買分裝夾鏈袋一大
    袋備用，並連同其所有之電子磅秤及前述毒品，向戊○○表示欲寄放在伊住處內
    ，戊○○（業已判處罪刑確定在案）明知甲○○寄放之物品係海洛因及安非他命
    ，安非他命且係政府明令公告之禁藥，仍基於寄藏之意思予以允諾，將前開海洛
    因及安非他命藏放於伊桃園縣桃園市○○路一六○號五樓住處內。其間甲○○曾
    多次前往戊○○位於寶慶路之該址，並自二塊海洛因磚上刮取部分海洛因以葡萄
    糖粉末混合後加以分裝成六包。嗣因法務部調查局中部地區機動工作組（下稱中
    機組）自九十年四月間起佈線追查，迄九十一年一月七日探悉丁○○已將毒品交
    給甲○○，向臺灣臺中地方法院聲請核發搜索票，於九十一年一月九日十五時三
    十分許，在桃園縣桃園市○○路一六○號五樓戊○○住處查獲，並扣得該海洛因
    磚二塊、海洛因粉末六包（合計淨重七三一‧六九公克；包裝重十三‧九八公克
    ）、安非他命六包（合計淨重四八七四‧三二公克；包裝重一二八‧八五公克）
    ，及甲○○所有預備供出售海洛因及安非他命所用之電子磅秤一台、分裝夾鏈袋
    一大袋，以及甲○○所有供聯絡販入毒品使用之0000000000號行動電
    話一支。又依甲○○供述毒品來源，因而於同日二十一時許，至臺北市○○街一
    ○一巷十六號四樓丁○○住處破獲丁○○，查扣丁○○所有供聯絡販賣毒品使用
    之0000000000號行動電話一支。
三、案經法務部調查局中部地區機動工作組報請臺灣臺中地方法院檢察署檢察官偵查
    起訴。
    理      由
一、訊據上訴人即被告（下稱被告）丁○○、甲○○均否認有販賣第一級毒品海洛因
    之犯行，被告丁○○辯稱：九十一年一月六日晚上十點和甲○○、戊○○在怡和
    餐廳見面，因他二人共同積欠伊債務，所以伊叫他們二人一起來，是談債務的問
    題，不是談販賣毒品的事情，當時他二人表示現在很困難，要伊寬限幾天，伊告
    訴他二人說第二天就要給伊一個交代，然後就走了，一月七日上午，伊有去台北
    市○○○路、遼寧街口，但是並沒有交付毒品給甲○○，當天是甲○○打電話給
    伊，因伊當時在睡覺，且該路口不能停車，而伊需要盥洗，所以叫甲○○多繞兩
    圈，伊下去時，戊○○在車上，甲○○在那裡等，伊問甲○○錢帶來了沒，他說
    沒有，伊說那就不用再談了，然後伊就回家了云云。被告甲○○則辯稱：伊沒有
    向丁○○購買毒品海洛因及安非他命，九十一年一月六日、一月七日，伊和丁○○在怡和餐廳、台北市○○○路、遼寧街口見面，均是為了談債務之問題，伊和
    丁○○分手後，因毒癮犯了，就打電話給「阿南」，問他是否有海洛因，「阿南
    」要伊在那裡等，約十分鐘的時間「阿南」過來，拿了一小包的海洛因讓伊吸用
    ，還拿了一大包的東西說要寄放在伊那裡，伊打開來看是海洛因與安非他命，被
    查獲之毒品是「阿南」所交付寄放之物，並非丁○○交給伊的，伊因欠丁○○錢
    ，他叫很多人到伊住處說的很難聽，伊母親會害怕，要伊與丁○○好好處理，因
    此伊才會說那些毒品是丁○○所寄放的云云。惟查：
  (一)被告甲○○於：(1)中機組詢問時供稱：「（你所持有之前述毒品及物品作何用途
    ？）前述毒品除作為我自己施用外，餘則打算販售予他人，磅秤係作（誤載為無
    ）為秤毒品重量之用，而夾鏈袋係作為分裝毒品時之用」、「前述毒品海洛因及
    安非他命係我於九十一年一月七日以總價三百零一萬元向丁○○（我稱其為『同
    學』、『董仔』或『老大』）所購買，購買之價格，其中海洛因係以每塊現金六
    十三萬元，二塊計一百二十六萬元購得，而安非他命係以每公斤三十五萬元，五
    公斤計一百七十五萬元購得，合計三百零一萬元（實際上僅付給丁○○三百萬元
    ）購得前述毒品」、「我約於九十一年一月四日時向丁○○表示要購買二塊海洛
    因及五公斤安非他命，並與丁○○談妥交易價格為三百零一萬元，約一月六日晚
    上十時左右，丁○○主動打電話約我至臺北市○○○路，接近朱崙街口之怡合餐
    廳（應係怡和餐廳，以下同）會面，我於是請朋友戊○○載我一起前去赴約，我
    與戊○○到了怡和餐廳後，丁○○向我表示我要購買的毒品已有了，要我準備好
    現金，並約好次（七）日上午九時許在民生東路、遼寧街口，即中興大學門口附
    近會面‧‧‧一月七日九時許我請戊○○開其Ｔ八－八五八九賓士車載我到達約
    定之會面地點後即打電話給丁○○表示我到了，不久丁○○本人即自遼寧街步行
    前來與我會面，我看到丁○○手中提著一袋東西，我知道那袋東西即是要與我交
    易的毒品‧‧‧彼此並沒有任何交談。我自丁○○取得毒品後即與戊○○開車回
    桃園市○○路一六○號五樓，隨即拆開清點確定為我要購買的海洛因及安非他命
    無誤後，即放置在前述地址」、「我曾於一月四日以戊○○0000－0000
    00行動電話與丁○○聯繫，一月五、六、七日我均是以0000－00000
    0行動電話與丁○○聯繫，當時丁○○使用之電話為0000－000000。
    通常我們係先以行動電話聯繫後再約地點會面談毒品交易事宜」等語（見偵卷第
    十四至十六頁）。(2)又於檢察官偵查中供稱：「（磅秤、分裝袋是如何取得的？
    ）我自己買的，在台北買的，磅秤是跟朋友買的，一個三千多元，那是九十年二
    月左右就買的，分裝袋是在一般賣塑膠袋的商店買的‧‧‧」、「查扣的安非他
    命及海洛因如何取得？）向丁○○買的，他的綽號叫『同學』。是今年一月七日
    上午九點多在臺北市○○○路與遼寧街口用三百萬元買的，本來說好價格是要三
    百零一萬元，但實際給付時我是付三百萬元」、「（付給丁○○三百萬元是現金
    ？）我在中機組講錯了，我拿到毒品當天沒有給丁○○現金，錢是欠著的，講好
    要等到我把毒品賣掉才付他錢」、「（你沒有付現金他為何會把毒品給你？）我
    與丁○○以前是鄰居，很要好，所以他才信任我可以先把毒品給我，我剛剛所講
    實際給付三百萬元是指最後談好要給付的金額，中機組問我話時，我誤會他的意
    思，才說已經給三百萬」、「丁○○在九十一年一月四日‧‧‧說他自己有這些
    毒品，問我要不要，我說我必須要找下線才能銷得出去，他就叫我趕快去聯絡人
    看願不願意當下線，我都還沒有聯絡到」、「他（指丁○○）的意思是與我談好
    這批毒品以三百萬元賣給我，我自己再去找下線賣，賣掉得款後再付給他三百萬
    」、「當天是丁○○打電話給我，我們就約好見面地點面談，他問我要不要海洛
    因及安非他命，我說要，然後才談數量與價格，一月六日我們有再電話聯絡，到
    復興北路一家怡和餐廳碰面，當天我是請戊○○開車帶我去，在餐廳就最後的數
    量、價錢及交貨時間地點做確認，一月七日當天也是戊○○開車帶我去接貨，接
    貨時我身上只有幾萬塊，所以只有先拿到毒品再說，錢以後再付」等語（見偵卷
    第七一至七三頁）。(3)復於原審訊問時供稱：「九十一年一月七日有和丁○○碰
    面，地點是在民生東路和遼寧街口，那天碰面丁○○拿了一包東西給我，用一個
    很大的禮盒包著，那個禮盒裡面裝著扣案的安非他命、海洛因，磅秤是我在九十
  年的時候朋友賣給我的，不是他交給我的。扣案的分裝袋及磅秤是我的」、「（
    何時約定要交付毒品？）九十一年一月六日晚上九點、十點左右，在怡和餐廳見
    面」、「（是否一月六日才談到要交易毒品？）之前就有談過了。是在九十一年
    一月四日開始談的，我們那天在復興北路附近的公園談的，我們談了說這幾天會
    有東西即毒品會給我，問我要不要。毒品是海洛因及安非他命」、「（約定賺到
    的錢怎麼分？）全部賣出去的話，我就交給他三百萬元。我向他拿的時候還不用
    給他錢。等我找到買主，賣掉之後我交給他三百萬元‧‧‧」等語（見原審卷第
    五三、五四頁）。另同案被告戊○○亦於：(1)中機組詢問時供稱：「九十一年一
    月九日下午三時三十分‧‧‧起出安非他命毛重五千一百二十五公克及海洛因毛
    重七百五十公克、電子磅秤、分裝夾鏈袋等，係何人所擁有？其來源及詳細過程
    為何？）現場所起出之安非他命毛重五千一百二十五公克及海洛因毛重七百五十
    公克等係甲○○所有，乃我與甲○○於九十一年一月七日上午九時駕駛我所有之
    賓士轎車Ｔ八－八五八九號，至臺北民生東路、遼寧街之中興大學門口一帶後，
    由甲○○自行下車與綽號『董仔』（又綽號『大胖』）之男子接觸，之後甲○○
    便帶著一塑膠袋，內裝有一大紙盒的東西回到車上，回到桃園市○○路一六○號
    五樓後，我才拿一個旅行袋供甲○○裝自紙盒中取出之毒品，即今日（一月九日
    ）貴單位所起出之安非他命及海洛因」、「我記得是在一月六日晚上約十時左右
    ，甲○○找我一起去跟丁○○見面，之後我、甲○○及丁○○三人便坐在復興北
    路上的怡和西餐廳一樓中間那排座位喝咖啡，並約定於一月七日早上九時在民生
    東路、遼寧街口碰面，十幾分鐘後我與甲○○便離去；一月七日上午九時我復載
    甲○○至民生東路、遼寧街口中興大學門口一帶與丁○○見面，待甲○○下車後
    我又等了約半小時，甲○○始帶著前述之一大袋毒品回來」等語（見偵卷第三九
    至四一頁）。(2)又於檢察官偵查中供稱：「（九十一年一月六日下午十時有無開
    車載甲○○到怡和餐廳跟丁○○碰面？）有。那天甲○○到桃園我住家來找我，
    後來他說邀我一起與丁○○喝咖啡，請我開車載他，我就載他去怡和西餐廳」、
    「我們只在該餐廳坐了十幾分鐘，有聽到他們兩人約隔天早上九點多在民生東路
    與遼寧街口，另外又聊一些小細節的問題及大陸有什麼生意好做就各自離開了」
    、「（隔天上午是否你開車載甲○○去約定地點？）是。當時我在車上等，甲○○自己下車‧‧‧」、「（甲○○有無帶錢下車？）沒有。他是空手下車的，回
    來時手上拿了一個袋子，就是被查扣到的袋子，放到我車的後車廂，然後我們就
    一起回桃園我住家，甲○○說這個袋子寄放在我家幾天，我有同意。隔天甲○○
    也有來向我借車，一月九日早上甲○○開車來還，剛好遇到搜索」、「（在怡和
    餐廳時甲○○與丁○○有無談到甲○○要的毒品已經到的事情？）他們兩人只是
    說之前講好的已經沒有問題，明天碰頭」、「是後來回到桃園我住家，甲○○打
    開袋子來檢視裡面的物品，當時我才知道裡面放的是海洛因及安非他命。因為甲○○說只放幾天就好，而且他的住處只是一個套房，他怕他太太知道，我不好意
    思拒絕才答應讓他放幾天，我有要求他要儘快拿走」、「分裝袋是甲○○一月七
    日下午在桃園買的，買來後他才放在袋子（指裝毒品的袋子）旁邊」等語（見偵
    卷第七五、七六頁）。(3)再於原審訊問時供稱：「（一月七日是約在何處？）是
    約在臺北市○○○路和遼寧街口，由我開車載甲○○過去，但是我都在車上沒有
    下車，甲○○下車‧‧‧回來的時候手上拿了一包東西，當時我並不知道那袋是
    什麼東西，一直回到我桃園市○○路一百六十號頂樓住處他打開袋子之後，我才
    知道是海洛因及安非他命」等語（見原審卷第五五頁）、「（是否載甲○○去找
    丁○○？）是‧‧‧甲○○去的時候並沒有準備錢去」等語（見原審卷第一九八
    頁）。
  (二)綜合被告甲○○及同案被告戊○○之前開供述，被告甲○○就其自九十一年一月
    四日開始與被告丁○○聯絡購買毒品事宜，同月六日在怡和餐廳見面確認交易之
    數量、價錢、交貨時間地點，及被告丁○○於同月七日交付毒品等事實經過，供
    述均屬一致，反觀被告丁○○歷次供述，其於九十一年一月十日中機組詢問時供
    稱：「九十一年一月六日、七日我確實沒有與甲○○及戊○○見面，亦沒有與甲○○交易毒品，他為何如此指稱我不清楚」等語（見偵卷第五五頁）；及於檢察
    官偵查中供稱：「（九十一年一月四日有無打電話約甲○○見面談事情？）有。
    因為甲○○與戊○○在八十六年間有經營一家麻將及牌九的賭博場，有拿他們背
    書的客票來跟我調過兩百多萬元，後來跳票了一百多萬元都沒有還我，我打電話
    是要跟甲○○催討這些帳。我問他們什麼時候還，他們說再隔一陣子，也許是我
    催債的口氣不好，他才故意咬我」等語（見偵卷第七七頁），均全盤否認有於九
    十一年一月六日、七日與被告甲○○、同案被告戊○○相約見面一事，迨至中機
    組九十一年二月六日調查時，又改稱：「經我回想，我六日晚九時許有打電話給
    甲○○，在電話中問他們在哪，他們說他們在市內，我叫他們是否能過來一趟，
    後來他們打電話過來說他們在怡和餐廳，他們在那邊等我，叫我過去。我過去後
    ，我跟他們說：『過年快到了，你們欠我的債不要不當一回事』，他們說他們有
    在籌錢，我說：『無論如何明天一定要給我一個交待』，然後我就很生氣的走了
    。第二天七日上午我還在睡覺時，他們有打電話過來，跟我講說晚點見面，我說
    好。我約在下午一點多起床，他們二點多打電話來，說他們已經在我家樓下，我
    換好衣服後就到樓下找他們，我說錢呢？他們說籌不到錢，能不能寬限幾天，過
    幾天再還。我很生氣的說：『你們在耍我！』就走了，之後就沒有再聯絡了」、
    「（你前述所說在他們已經在我家樓下，是指何處？你與他們碰頭之間有無去其
    他地方？）是指復興北路六十八巷口。我與他們在巷口只談了兩句話並無去其他
    地方」（見偵卷第一二八、一二九頁）。然查，被告甲○○於九十一年一月七日
    上午九時十幾分曾打電話給被告丁○○，其二人對話如下：「王：『老大，你剛
    剛跑去那裡』、郭：『你在那邊繞兩圈』、王：『什麼』、郭：『繞兩圈等我啦
    』、王：『好』」；又被告甲○○於九十一年一月七日下午復打電話給被告丁○○，其二人對話如下：「王：『喂，董仔，我回來公司了啊』、郭：『好，好』
    、王：『有什麼事再打來公司找我就好了』、郭：『好』」，此有法務部調查局
    通訊監察紀錄之譯文附卷可稽（見偵卷第一三三頁），足認被告丁○○前開供述
    ，顯與事實不符，嗣經中機組調查員於九十一年二月六日調查時提示前開通訊監
    察紀錄之譯文，被告丁○○又改稱：伊於九十一年一月七日在睡覺迷迷糊糊的，
    沒有什麼印象云云，可見其前後供述反覆不一，實有避重就輕之嫌。再者，同案
    被告戊○○所供稱九十一年一月六日晚上、一月七日上午，其搭載被告甲○○去
    找被告丁○○之情節，核與被告甲○○所述互核相符，而被告丁○○所持用之0
    000000000號行動電話，於九十一年一月六日二十一時五十四分五十九
    秒、九十一年一月七日九時十四分十二秒、十時十一分五十三秒、十一時三十五
    分五十八秒、十五時三十九分五十八秒，均有與被告甲○○所持用之00000
    00000號行動電話通話等情，亦有和信電訊股份有限公司雙向通聯紀錄在卷
    可憑（見偵卷第一三二頁），益徵被告丁○○所辯：伊與被告甲○○於九十一年
    一月七日上午碰面後即未再聯絡云云，顯屬不實，是被告甲○○上開供述：被告
    丁○○確有將海洛因及甲基安非他命交付伊等情，核與上開事證相符，已堪採信
    。
  (三)被告甲○○就其是否已交付三百萬元予被告丁○○乙節，前後供述雖有不一，而
    證人即中機組調查員李華君於九十一年十月二十二日原審審理時到庭復證稱：九
    十一年一月九日訊問時，甲○○有說交三百萬元給丁○○，是一手交錢一手交貨
    ，當時伊就此一問題有反覆問過，甲○○亦稱交付時，錢已經付給丁○○了等語
    （見原審卷一七三頁）。但查：本件案發時並未扣有所謂被告甲○○交付予被告
    丁○○之三百萬元現金，亦無相關資金流向資料，足以證明被告丁○○確已於九
    十一年一月七日取得三百萬元，參以同案被告戊○○於原審九十一年十一月十八
    日審理時供稱：被告甲○○於九十一年一月七日上午並未準備錢等語，及被告甲○○自被查獲後之九十一年一月九日二十一時四十分起至九十一年一月十日凌晨
    四時四十分接受訊問，時間長達七個多小時，業經原審調閱錄影帶查閱無誤等情
    ，堪信被告甲○○辯稱其因訊問時間很長，所以問到後來就不清楚等語，不無可
    能。從而，被告甲○○取得本案前開毒品時，是否有與被告丁○○一手交錢一手
    交貨，容有可疑！然依被告等及同案被告戊○○三人上開供述，被告丁○○、甲○○雖未有立即交付現金三百萬元之行為，但亦難反推認定被告丁○○未交付毒
    品予被告甲○○，更難逕認被告等持有毒品係供自用，而非意圖營利之販賣毒品
    ，亦甚顯然。又被告甲○○經由被告丁○○交付而持有本件扣案毒品，其持有毒
    品之目的，係具有營利意圖之販入等情，亦據被告甲○○供承如前(一)所述。再者
    ，中機組至同案被告戊○○住處搜索時，亦扣得分裝夾鏈袋一大袋以及電子磅秤
    乙台，被告甲○○亦於扣押筆錄上簽名表示為其所有無誤（見警聲搜卷第五七頁
    ），並於偵查中供承：「（磅秤、分裝袋是如何取得的？））我自己買的，在台
    北買的，磅秤是跟朋友買的，一個三千多元，那是九十年二月左右就買的，分裝
    袋是在一般賣塑膠袋的商店買的‧‧‧」（見偵卷第七一頁）。以上情而論，被
    告甲○○若無販賣意圖，又何必將先前買來的磅秤與持有之毒品同置一處？又何
    必在持有毒品後，隨即購買分裝夾鏈袋？被告甲○○係基於販入後伺機出售之營
    利意圖，而以三百萬元之價格向丁○○販入上述第一、二級毒品，應至為明確。
    被告甲○○於第一審否認向丁○○購買毒品，並稱：「他（指丁○○）把毒品寄
    在我這裡，由我找人來買」、「他是先將毒品放在我這邊，寄放之後叫我幫他找
    買主，但是我沒有管道可以銷售出去，他說寄放幾天，如果沒有賣出去就將毒品
    還給他」、「‧‧‧如果有賣出去的話，就給丁○○三百萬元，如果沒有賣出去
    ，過幾天就把毒品還給他。他請我幫他找下線，我沒有下線，沒有利潤，因為我
    有欠他錢，純粹幫忙」、「是丁○○來拜託我，因為我欠他錢和情，他叫我幫他
    找下游，我說我沒有下游，他說先放在我那裡幾天，如果我找不到下游，再還給
    他」各等語（見原審卷第五十四頁、第一五二頁、第一九六頁）；於本院上訴審
    調查時辯稱：丁○○係將上述毒品寄放伊處，並請伊幫忙找人買等語（見本院上
    訴審卷(一)第七十五頁、第一一０頁），前後供述歧異。然查：被告甲○○於檢察
  官起訴前迭稱系爭毒品是向丁○○購買，並詳述買賣價金之約定等節，嗣檢察官
    起訴後始改口稱係丁○○所寄賣，並稱：「賣的錢要全部交給他，我自己沒有獲
    利」云云。然被告甲○○茍為他人寄賣毒品，卻未獲利，顯與常理不符；另稽之
    被告甲○○於九十二年一月廿七日所供：「（上訴要旨？）我沒有販賣毒品。原
    審判我販賣判太重，我沒有販賣」、「（理由為何？證據為何？）我販賣要有下
    手，我沒有下手而且根本沒有人向我買。賣出去收回來應該也有販賣所得，我根
    本沒有收到錢。就這樣」（詳見上訴審卷(一)第七三、七四頁），及於九十二年二
    月十七日訊問時所供：「（你呢？有什麼話要說嗎？）我是說我根本沒有販賣。
    結果一審判我販賣」「（理由呢？）我沒有找人要買，也沒有人向我買」（詳見
    原審卷(一)第一○九、一一○頁），足見被告甲○○改口稱係「寄賣」之理由，應
    係認為主張毒品係丁○○寄放，只要堅稱其未找人來買，即無販賣毒品罪責。從
    而，自應以被告甲○○於中機組及偵查中所為之供述較為真實可採，其於原審及
    本院上訴審之供述係屬圖卸刑責之詞，要無可取。
　(四)被告甲○○提起上訴後，在本院上訴審九十二年一月二十七日、二月十七日調查
    時均供稱：系爭毒品係被告丁○○所交付等語（見本院上訴審卷(一)第七五頁、第
    一一○頁），是被告甲○○於本院上訴審及更一審審理時改稱系爭毒品係阿南者
    所交付云云，已難輕信。且查：被告甲○○自九十一年一月九日被查獲日起至九
    十二年二月十七日於本院上訴審審理期間（見本院上訴審卷(一)第一一○頁）均迭
    稱毒品為丁○○所交付，嗣於九十二年七月廿二日開始改稱毒品非由丁○○所交
    付，而係「阿南」所寄放，其歷次說法如下：(1)於九十二年七月廿二日審理時稱
    ：「（九十一年一月九日那天下午在戊○○家裡被查扣的毒品是不是你寄放的？
    ）是的，一個叫做『阿南』的寄放在我那裡的，我不知道阿南的真實姓名，我因
    為沒有地方放才會寄放在戊○○那邊」、「（為什麼不拒絕寄放？）因為他只說
    寄放幾天而已，我想說朋友就幫他」、「（可不可以找出『阿南』？）確實有這
    個人」、「（你前後說法為什麼不同？）今天所言才實在」（見本院上訴審卷(二)
    第一○三、一○四頁）；(2)於九十三年二月十三日準備程序稱：「（你於九十二
    年七月二十二日在台中高分院向法官表示，在戊○○家的毒品係你寄放的，是一
    個叫『阿南』的人交付的，那麼請你說明幾個問題：『阿南』的姓名及住址？）
    『阿南』叫『何文政』，只知道住淡水鎮，我去過一、二次，詳細地址不清楚」
    、「（『阿南』是如何認識的，他周圍的朋友你可叫出名字及可提供住址的有什
    麼人？）是朋友介紹的，姓名我知道，住址我就不清楚了，目前要回去查才知道
    」（見本院更一審卷第一一○、一一一頁）；(3)於九十三年八月六日準備程序時
    稱：「（上訴之要旨？）我只知道是壹個朋友綽號叫『阿南』，名字叫何文正的
    把東西寄放在我那裡的」（見本院卷(一)第七十頁）、「（有何方法找到何文正？
    ）我真的不知道，後來我告訴何文正說我出事了之後，我就再也找不到他了。我
    都是打電話給何文正的，他的電話我現在不記得，他家在淡水時我去過一、二次
    ，但是後來他們搬到西門町後，我就不知道了。何文正當時年約三十幾歲，我不
    知道他是否在販賣毒品。何文正有沒有被關過，我不知道」、「（你怎麼知道他
    叫何文正？）我是聽人家說的，但是我沒有看過他的身分證或是其他證件，所以
    他的名字何文正也是聽人家說的，我只知道他的綽號叫『阿南仔』而已，但是我
    不確知他是否叫何文正」、「（你和何文正何時認識的？）我們是一起買海洛因
    回來吸食，至於他從事何種行業我不知道」、「（何文正在交毒品給你時，你認
    識他多久了？）一年多，但是這中間有段時間沒有聯絡，我不知道他在做什麼」
    （詳同卷第七四、七五頁）；(4)於九十三年十月廿二日準備程序時稱：「（何文
    正的的年籍、居所資料是否有查到？）有的，但是那個人的真實姓名是乙○○（
    庭呈資料壹份附卷）」、「（為何以前稱他為何文正？）我是聽朋友『阿忠』說
    的，阿忠他的姓名住居所我不知道，年約四十歲，現在還活著」、「（你庭呈的
    這份資料是如何找到的？）我是透過一個『阿明』的朋友說的，阿明姓名住居所
    我不知道，年約四十幾歲，現在還活著」、「（『阿忠』、『阿明』從事何業？
    ）我所知道他們二人是沒有職業」（見本院卷(一)第一三一、一三二），並提出乙○○之姓名年籍等資料（見同卷第一三五頁）。被告甲○○先稱被查獲之毒品係
    由『阿南』寄放，『阿南』者為『何文政』或『何文正』，後又改稱『阿南』之
    姓名為『乙○○』，前後供述甚為歧異，且依被告甲○○前揭之供述，其應與「
    阿南」不熟，「阿南」應無將價值不菲、數量亦多之毒品寄放在被告甲○○處之
    理！況經本院傳喚證人乙○○到庭接受交互詰問時亦否認曾轉手過任何東西給被
    告甲○○等語明確（見本院卷(一)第一九九頁），俱見被告甲○○所辯系爭毒品係
    綽號「阿南」之「何文政」或「何文正」甚或「乙○○」者所交付云云，係為自
    己避重就輕並迴護被告丁○○之詞，並不足採。次查：被告丁○○雖於原審及本
    院上訴審先後辯稱：伊並未交付被告甲○○本件扣案毒品，九十一年一月六日在
    怡和餐廳伊係向甲○○、戊○○催討欠款，並要求隔天一定要還錢，同月七日是
    在臺北市○○○路六十八巷口與甲○○及戊○○碰面，甲○○、戊○○又向伊要
    求寬延返還期限云云，並舉證人李勝忠證明渠等間有欠款之情事。然查，被告甲○○至本院上訴審九十二年二月十七日前之偵審訊問中，均堅指被告丁○○有交
    付其本件扣案毒品，忽於本院上訴審九十二年七月二十二日審判期日，一改前供
    ，附和被告丁○○而翻稱：本件扣案毒品係一名為「阿南」之人所寄放，九十一
    年一月六日與同月七日與丁○○見面，均係為商談前債還款事宜，並無何交付毒
    品云云。惟被告丁○○之上開辯解，係於九十一年二月六日在中機組借提時首度
    提出，依其當時陳述：「經我回想，我六日晚九時許有打電話給甲○○，在電話
    中問他們在那，他們說他們在市內，我叫他們是否能過來一趟，後來他們打電話
    過來說他們在怡和餐廳，他們在那邊等我，叫我過去。我過去後，我跟他們說：
    『過年快到了，你們欠我的債不要不當一回事』，他們說他們有在籌錢，我說：
    『無論如何明天一定要給我一個交待』，然後我就很生氣的走了。第二天七日上
    午我還在睡覺時，他們有打電話過來，跟我講說晚點見面，我說好。我約在下午
    一點多起床，他們二點多打電話來，說他們已經在我家樓下，我換好衣服後就到
    樓下找他們，我說錢呢？他們說籌不到錢，能不能寬限幾天，過幾天再還。我很
    生氣的說：『你們在耍我！』就走了，之後就沒有再聯絡了」云云，然被告甲○○、同案被告戊○○果於九十一年一月六日、七日兩度與被告丁○○要求延長還
    款期限，而無任何具體還款計畫，何不逕以電話聯絡即可，被告丁○○又何以願
    意兩度外出見面商談，況既無任何還款計畫，又有何可談？且以被告丁○○當時
    斥責該兩人在「耍」伊，憤怒情緒可見一斑，印象必定深刻，惟其先前竟於九十
    一年一月十日調查時及偵查中一再敘明同月六、七日兩天均未與被告甲○○及同
    案被告戊○○見面，而於一個月後始「回想」起此段插曲，其究為「回想」或「
    杜撰」，實有可疑。尤有進者，被告丁○○與被告甲○○見面前後之通訊，早經
    中機組依法加以監聽，已如上述，由上開通訊對話之內容以觀，被告丁○○於當
    日上午與被告甲○○通話時，尚未與被告甲○○見面，被告甲○○因而質疑被告
    丁○○去處，被告丁○○則「指示」被告甲○○須「繞兩圈」，然如該二人係為
    商談債務還款事宜，則何以須有此「繞兩圈」之對話語詞？此舉正巧符合毒品交
    付恐遭查獲而須等待時機、伺機而動之情境。又中機組調查員對被告丁○○提示
    該項通訊監察紀錄之譯文，質以為何有此對話時，被告丁○○僅敷衍：「可能在
    睡覺迷迷糊糊，我沒有什麼印象」云云（見偵卷第一二九頁），未能為合理之解
    釋。其後，被告甲○○復於下午向被告丁○○電告平安「回公司」乙節，更與被
    告丁○○前揭所稱「很生氣」、「沒有再聯絡」之情境，無法合理串聯。是被告
    甲○○當時既還不出錢，竟又主動打電話告知被告丁○○「有什麼事再打來公司
    」，而拿不到錢之被告丁○○竟也能答以「好」，更令人難以理解！足認該二人
    上開所辯，核係卸責、迴護之詞，均難以採信。證人李勝忠於本院上訴審證稱曾
    於八十七年、九十年間替丁○○向甲○○、戊○○催討過債務等語，縱係實在，
    亦與被告丁○○與甲○○於九十一年一月七日上午在台北市○○○路、遼寧街口
    附近，係為本案毒品之交易過程無關，所證並不足為有利於被告等之認定。
  (五)被告丁○○本院上訴審選任辯護人復為其辯以：(1)被告丁○○既自九十年四月二
    十五日起至九十一年一月七日間，遭中機組全面監察對外通話，然竟提不出任何
    被告丁○○有販入毒品之通話紀錄，顯見被告丁○○係遭被告甲○○嫁禍誣陷。
    (2)以本件扣案毒品之數量甚大，被告丁○○若要販入，必要有相當資金，惟被告
    丁○○及其妻己○○之銀行往來帳戶中，均無此大筆金錢支出，可見被告丁○○
    斷無販入毒品。(3)被告甲○○有多項吸食毒品之紀錄，顯見其貨源通暢，不待被
    告丁○○提供本件扣案毒品。(4)本件扣案毒品包裝袋並未有任何被告丁○○之指
    紋，由此可知被告丁○○根本不曾擁有本件扣案毒品，亦未曾交付於被告甲○○
    。(5)被告甲○○供詞多次變更，其供出被告丁○○，實係為求掩護販毒走私集團
    ，冀求依法減輕其刑而已，並聲請將被告丁○○、同案被告戊○○再送請測謊，
    及至臺北市被告甲○○所指稱交付毒品現場重建云云。然查：毒販買賣毒品，為
    避免查緝，可能使用多種不同通訊方式，未必為檢警人員全部知悉並加以監察，
    是以辯護意旨陳稱無販毒之通話紀錄即逕謂沒有販毒，其邏輯推演顯有跳躍。又
    販毒之資金未必全然在銀行往來帳戶中進出，且為避免檢警循線查緝，反以庫存
    現金交易或以非自己或配偶之帳戶往來進出，始為常見之犯罪手法，則以查無買
    賣毒品之資金即謂不可能販入毒品，亦屬無稽。又依本院上訴審調取被告甲○○
    先前之吸食毒品前科案卷，其施用毒品之貨源雖有各途，但無從排除丁○○即係
    其貨源所在，或為貨源之一，此不待辭費。且按，指紋之為證據，僅能證明行為
    人有觸摸之事實，反之，如無指紋則不能證明行為人沒有觸摸之事實，蓋行為人
    可能隔著物品加以觸摸，亦有可能在觸摸後拭去指紋，或因其他原因致難以採集
    指紋，以無指紋乙節，即謂未曾擁有或交付，顯於論理法則有違。本件被告甲○○供詞固然有所更易，然其指被告丁○○有交付毒品予伊乙節，則於本院上訴審
    審判期日前之歷次偵查、審理時，均始終如一，可信度應堪採認，是就本件而言
    ，被告甲○○供出被告丁○○之目的，可能在求依法減輕罪刑，但並未影響其供
    述之任意性與真實性，應極明確。至所謂被告甲○○係在「掩護販毒走私集團」
    云云，純為主觀臆測，並無客觀依據，難以採取。又被告丁○○案發至今堅拒吐
    實，被告甲○○又於測謊後之審判期日翻供，自無前往交付毒品現場重建必要，
    亦無必要再就被告丁○○、同案被告戊○○進行測謊。再者，本院上訴審函請法
    務部調查局中部地區機動工作組，就系爭夾鏈袋查證結果，雖未能查出有何人指
    紋（見本院上訴卷(一)第一二七頁），此情亦難為被告等有利之認定。
  (六)被告丁○○之選任辯護人復於九十三年九月一日具狀聲請稱「一請勘驗台北市○○○路、遼寧街口距台北市○○街口一○一巷十六號四樓有多少距離，步行須多
    少分鐘：請求之說明：(一)被告於1.7.上午九時五十五分在家有接聽朋友郭勝英
    打來之電話˙˙˙(二)被告於1.7.上午九時十九分在家接聽甲○○之電話˙˙˙
    (三)甲○○於中機組所供交貨地係在台北市○○○路、遼寧街口，且被告係步行手
    提毒品交貨的（請見偵查卷第十五頁）。但該路口至被告住處台北市○○街口一
    ○一巷十六號四樓單程步行須二十五分，如被告於當天上午九時十五分接完甲○○電話後隨即由家提貨至該路口，來回時辰為五十分鐘，根本無法回到家接聽當
    日上午九時五十五郭勝英之電話。待證事項：甲○○所供在前開路口交付毒品一
    事，完全出於捏造˙˙˙」（見本院卷第八四、八五頁）。經查：
    (1)關於甲○○供述被告丁○○係步行手提毒品交貨之相關陳述：於九十一年一
      月九日（十七時五十分）詢問時稱：「˙˙˙並約我於次（七）日上午九時許
      至台北市○○○路、遼寧街口附近會面˙˙˙我依約於一月七日上午九時許至
      前述路口（中興大學對面）後，打電話給『同學』，不久『同學』即自遼寧街
      步行前來與我會面，『同學』手中提著一袋東西，我知道那袋東西即是要與我
      交易的毒品˙˙˙」等語（見偵卷第十頁正面）。於九十一年一月九日（廿
      二時廿分）詢問時稱：「˙˙˙並約好次（七）日上午九時許在民生東路、遼
      寧街口，即中興大學門口附近會面˙˙˙一月七日九時許我請戊○○開其Ｔ八
      －八五八九賓士車載我到達約定之會面地點後即打電話給丁○○表示我到了，
      不久丁○○本人即自遼寧街步行前來與我會面，我看到丁○○手中提著一袋東
      西，我知道那袋東西即是要與我交易的毒品˙˙˙」（見偵卷第十五頁）
    (2)查，依卷附被告丁○○所使用之0000000000號行動電話通聯紀錄顯
      示，並無九十一年一月七日上午九時五十五分之通聯紀錄（較接近之時間為同
      日上午十時十一分），縱認被告丁○○確於該日上午九時五十五分與某男子通
      話，然依通話譯文內容（見警聲搜字第九一號卷第四六、四七頁）：「（丁○○）：不要弄啦，你如果晚上有時間，我再跟你講一個好消息。˙˙˙（男）
      ：你現在人在外面嘛˙˙˙（丁○○）：那個電話有耳朵。（男）：我知道啦
      ，你人在外面嗎，在台北？（丁○○）：對。（男）：我沒有事過去找你還是
      怎樣？（丁○○）：好啊，你到家裡來好了。（男）：你幾點會回家？（丁○○）：差不多十點會到。」顯示，被告丁○○於九十一年一月七日上午九時五
      十五分接獲某男來電時，丁○○當時係「人在外面（尚未回家）、約十點才會
      到家」甚明，辯護意旨稱被告丁○○係於當日上午九時五十五分在家中接到該
      名男子之電話，已非可採。次查，被告甲○○（買方）係與丁○○（賣方）毒
      品交易之相對人（而非陪同丁○○前往毒品交易者），依甲○○前揭所述內容
      ，其係由戊○○開車載其到達約定之會面地點後看到「丁○○本人自遼寧街步
      行前來與我會面」。依甲○○前揭所述，只能說明甲○○看到丁○○到會面地
      點係步行，並未能進而證明「丁○○從其住家一路步行至會面地點交易」一情
      。既然依辯護人聲請意旨主張民生東路、遼寧街口距離被告住處台北市○○街
      口一○一巷十六號四樓單程步行須二十五分，而依甲○○所述又無法排除「丁○○可能係開車或搭車前往會面地點附近停妥車輛、下車後始步行前往會面地
      點」之可能（按：丁○○自始否認有毒品交易行為，從而也從未供述到會面地
      點之方式係開車、搭車、步行或伊係從伊住家出發前往會面地點等節），故辯
      護人聲請「勘驗台北市○○○路、遼寧街口距台北市○○街口一○一巷十六號
      四樓有多少距離，步行須多少分鐘」並無意義。遑論丁○○毒品交易當日果然
      確實從伊住家步行至會面地點，當時丁○○步行速度快慢如何？並無任何資料
      足稽，致亦無從判斷，從而前往勘驗二點間步行約需多少時間，亦難為客觀之
      判斷，本院因而認尚無到場勘驗之實益，爰不為勘驗之程序。
　(七)扣案之毒品，經送請法務部調查局檢驗、鑑定結果為：「送驗結晶六包經檢驗結
    果均係第二級第項毒品甲基安非他命，合計淨重四八七四點三二公克（包裝重
    一二八點八五公克），平均純度８８．７４％，純質淨重四三二五點四七公克」
    、「送驗白色塊磚二塊及白粉六包，均含第一級第６項毒品海洛因成分，合計淨
    重七三一點六九公克（包裝重十三點九八公克），純度７９．２６％，純質淨重
    五七九點九四公克」等情，有該局九十一年三月六日調科壹字第○九一二三○○
    五○一號檢驗通知書及九十一年三月二十六日調科壹字第一二○○一一三八六號
    鑑定通知書在卷可稽（見原審卷第三五頁、第一三四頁）。次查：依被告甲○○
    於中機組詢問及檢察官偵訊時所供，被告甲○○係向丁○○購買海洛因磚二塊、
    安非他命五公斤，海洛因磚係以每塊現金六十三萬元，二塊計一百二十六萬元購
    得，而安非他命係以每公斤三十五萬元，五公斤計一百七十五萬元購得，合計三
    百零一萬元，但僅交付丁○○三百萬元即可；然警方於九十一年一月九日十五時
    三十分許，在桃園縣桃園市○○路一六○號五樓戊○○住處，所查扣之物品其中
    海洛因部分，除有海洛因磚二塊以外，另有海洛因粉末六包，而被告甲○○於中
    機組詢問時又稱所查扣之海洛因係向被告丁○○購買時取得之物，則何以有此數
    量不一之情形？經查：被告甲○○於本院上訴審九十二年一月廿七日訊問時供稱
    ：其取自丁○○之毒品，其中海洛因部分係「兩塊」，其將海洛因拿一點磨成粉
    ，伊是每天去寶慶路該址，第一次也有刮存起來，戊○○不知道等語（見本院上
    訴審卷(一)第七六、七七頁）；而該六包白粉之淨重分別為：三‧五○公克（空包
    裝重○‧三三公克）、一‧七七公克（空包裝重○‧三三公克）、一‧五七公克
    （空包裝重○‧三三公克）、三‧五一公克（空包裝重○‧三三公克）、三‧五
    二公克（空包裝重○‧三三公克）、○‧○一公克（空包裝重○‧三三公克）等
    情，亦有法務部調查局九十四年一月十三日調科壹字第○九四○○○二二五四○
    號函在卷可稽（見本院卷(二)第四頁）；另該局就六包殘渣袋中殘存之微量白粉檢
    品（該局最初鑑定時已將海洛因磚二塊及六包海洛因白粉混合裝入該局毒品檢驗
    用袋中）進行定性分析，檢驗結果該六包白粉除海洛因成分外，均含葡萄糖成分
    ，亦有上開鑑定函文之記載可憑。足見該六包海洛因粉末原為該二塊海洛因磚之
    一部份，經被告甲○○從中刮取後混合葡萄糖粉末分裝而成。雖上開函文另稱：
「依據本局海洛因純度定量分析鑑驗標準作業程序（ＳＯＰ），同案同一人持有
    多包海洛因，經以化學呈色法初步篩驗為海洛因陽性反應者（即含海洛因成分）
    ，會予以均勻混合採樣以利進行海洛因純度定量分析。由於本案初驗時送驗白色
    塊磚與白粉六包經初步篩驗均呈海洛因陽性反應，故已依據前述作業程序將本案
    送驗毒品白色塊磚二塊搗碎並與白粉六包混合裝入本局毒品檢驗用袋中，進行海
    洛因純度定量分析」，並檢送照片三張供參。雖法務部調查局因最初鑑定時已將
    送驗毒品白色海洛因塊磚二塊搗碎並與海洛因白粉六包混合裝入該局毒品檢驗用
    袋中，外觀已經改變，致無從答覆本院所詢：「該次鑑驗時，鑑驗前該白色塊磚
    二塊外觀上是否已有經刮取部分海洛因之痕跡？」一情；且所檢送之最初鑑驗前
    白色塊磚二塊之照片（見本院卷(二)第六頁）未能呈現立體六面（正、反、上、下
    、左、右）之狀態。惟被告甲○○既已明確供稱其自兩塊海洛因磚刮取海洛因等
    語，復依被告甲○○於本院上訴審九十二年一月二十七日訊問時訊問其「夾鏈袋
    是什麼人的？」時所供意旨，其原來要買小夾鏈袋裝刮取下來之粉末，結果沒有
    小的才買扣案的等情（見本院上訴審卷(一)第七八頁），本院認尚不能因該海洛因
    磚二塊之外觀業已改變，照片未能明確呈現海洛因磚二塊之全體外觀，即認被告
    甲○○所供有何不實之處。另查扣物品中雖無盒裝或塊狀之純葡萄糖（粉末），
    然被告甲○○既係自海洛因磚二塊上刮取部分海洛因，且該六包白色粉末均含葡
    萄糖成分，顯然被告甲○○有以葡萄糖混合刮下來之海洛因再分裝成袋，尚不能
    因未扣得純葡萄糖（粉末）之物，而認該六包海洛因粉末非刮取自扣押之二塊海
    洛因磚。
  (八)復查，本案所查獲毒品為數甚多，純度甚高，依一般販毒者以添加物降低毒品純
    度，而增加數量牟利之方式，倘被告丁○○、甲○○無意自其中賺取不法利益，
    豈可能一次大量買進而冒有被司法單位查獲之風險？又非法販賣海洛因及安非他
    命，均係政府大力嚴格查緝之違法行為，非可公然為之，而每次買賣之價量，亦
    隨時隨雙方關係之深淺、當時之資力、需求程度及對行情之認知等因素而機動調
    整，因之販賣之利得，除經坦承犯行，或價量均達到明確外，委難察得實情，職
    是之故，縱未確切查得販賣賺取實際差價，但除別有事證，足認係按同一價格轉
    讓確未牟利外，尚難執此認非法販賣之事證有所不足，致知過坦承者難辭重典，
    飾詞否認者反得逞僥倖，而失情理之平。況且，海洛因及安非他命價格昂貴，取
    得不易，凡為販賣之不法勾當者，苟無利可圖，應無甘冒被查緝法辦重刑之危險
    ，平白無端義務為該買賣之工作，是其販入之價格必較售出之價格低廉，而有從
    中賺取買賣差價牟利之意圖及事實，應屬合理之認定。茲查，本件被告丁○○雖
    矢口否認有販賣毒品犯行，被告甲○○雖先坦承自被告丁○○處取得毒品，嗣改
    稱該毒品係阿南者所交付云云，但均矢口否認有販賣營利之意圖，然依上所述，
    被告甲○○既堪認有營利意圖之販入毒品，而被告丁○○於九十一年一月六日與
    被告甲○○在餐廳見面後，一月七日即能將大批扣案毒品交付被告甲○○販賣，
    兩人間並有價款三百萬元之合致，及毒品之實際交付，自堪認被告丁○○係意圖
    營利而販賣該批毒品，亦甚明顯，要堪認定。再者，本案依各項事證，尚難認定
    被告甲○○對於被告丁○○如何取得本件扣案毒品之詳情有所知悉，或有犯意之
    聯絡，即難逕認被告甲○○與被告丁○○就取得該批毒品乙節，有何犯意聯絡及
    行為分擔，該二人自非共犯，併此敘明。
  (九)證人李華君於本院更一審九十三年二月十三日作證時證稱：監聽期間係同時監聽
    甲○○及丁○○，而丁○○善以公用電話聯繫，造成監聽之困難，本件所查獲毒
    品係以一手提袋裝著，而當時搜索人員已碰觸到證物外包裝，便未採取指紋。毒
    品雖係在戊○○住所查獲，然因長期跟監獲悉甲○○常常住在該處，故伊不確定
    所搜索者是誰的房間，查獲當時甲○○有承認毒品是其所有，已分裝完畢，但還
    沒有拿去賣等語；另證人趙元君於同期日亦證稱：搜索當天在甲○○身上之香菸
    盒查獲晶體狀微量海洛因，置於房間之藍白色旅行袋中，有以報紙包裝之安非他
    命及海洛因，在床頭之禮盒中有分裝好之安非他命，於該住所他處另查獲零星的
    安非他命及海洛因，當日並未採取指紋等語，足見本件搜索人員係因已碰觸外包
    裝，以致對於扣案物品並未採取指紋。又本件之通訊監察與搜索，均經合法程序
    而為之，有通訊監察書一冊及搜索票、搜索扣押筆錄各一份附卷可證（見本院更
    一審卷第一七八頁至第二０九頁）。本案事證已臻明確，被告二人所辯均係事後
    卸責詞，俱不足採，渠等犯行均堪以認定，自應依法論科。
  (十)末按：現行刑事訴訟法第一百五十九條等相關證據能力之修正條文，係於九十二
    年二月六日經總統公佈，並於九十二年九月一日施行，依刑事訴訟法施行法第七
    條之三但書：「修正刑事訴訟法施行前已依法定程序進行之訴訟程序，其效力不
    受影響」規定，如被告以外之人於該條文施行前已依當時之法定程序陳述，其陳
    述自具有證據能力，不受九十二年九月一日始施行之修正後刑事訴訟法之影響（
    最高法院九十三年度台上字第四一三七號、九十三年度台上字第六一一○號刑事
    判決意旨參照）。本案共同被告甲○○、戊○○（對被告丁○○言），共同被告
    丁○○、戊○○（對被告甲○○言）等人，於中機組詢問、檢察官偵查之供述，
    既均係依陳述當時之法定程序為之，該等陳述應仍有證據能力，自不受九十二年
    九月一日始施行之修正後刑事訴訟法之影響。被告丁○○之選任辯護人主張共同
    被告甲○○、戊○○於詢問、訊問時所為之供述不具證據能力云云，尚非可採。
    退步言之，縱依修正後之刑事訴訟法有關證據能力之規定：「被告以外之人於偵
    查中向檢察官所為之陳述，除顯有不可信之情況者外，得為證據（第一五九條之
    一第二項）」、「被告以外之人於檢察事務官、司法警察官或司法警察調查中所
    為之陳述，與審判中不符時，其先前之陳述具有較可信之特別情況，且為證明犯
    罪事實存否所必要者，得為證據（第一百五十九條之二）」、「被告以外之人於
    審判中有下列情形之一，其於檢察事務官、司法警察官或司法警察調查中所為之
    陳述，經證明具有可信之特別情況，且為證明犯罪事實之存否所必要者，得為證
    據‧‧‧三滯留國外或所在不明而無法傳喚或傳喚不到者（第一百五十九條之三
    第三款）」。本案共同被告甲○○於中機組詢問時所為不利於被告丁○○之陳述
    ，與其於本院審理時所為之陳述不符，其於中機組詢問時之陳述如前所述具有較
    可信之特別情況，且為證明犯罪事實存否所必要，依修正後之刑事訴訟法第一百
    五十九條之二規定，得為證據，具有證據能力；另共同被告戊○○經本院傳拘均
    未到庭，而其於中機組詢問時所為之陳述，依前所述已經證明具有可信之特別情
    況，且為證明犯罪事實之存否所必要，依修正後之刑事訴訟法第一百五十九條之
    三第三款規定，得為證據，具有證據能力；再共同被告甲○○、戊○○於檢察官
    偵查中所為不利於被告丁○○之陳述，並無「顯有不可信之情況」，已如前述，
    依修正後之刑事訴訟法第一五九條之一第二項規定，得為證據，具有證據能力，
    是被告丁○○之選任辯護人關於證據能力之辯護即便依修正後之刑事訴訟法規定
    ，所持之見解亦非可取。
二、查被告等行為後，九十二年七月九日修正公布之毒品危害防制條例業於九十三年
    一月九日施行，被告等販賣第一、二級毒品犯行，依修正前、後毒品危害防制條
    例第四條第一、二項所規定之法定刑，其刑度並無不同，自不生新、舊法比較何
    者有利於被告之問題，應適用修正後之毒品危害防制條例相關規定論處。次按海
    洛因屬毒品危害防制條例第二條第二項第一款之第一級毒品，甲基安非他命則屬
    同條項第二款之第二級毒品。再按販賣毒品不以販入之後復行賣出為構成要件，
    如以營利為目的，將毒品購入或將毒品賣出，有一於此，其犯罪即經完成（參照
    最高法院二十五年非字第一二三號、六十七年台上字第二五○○號判例意旨、九
    十一度台上字第六○八四號判決、八十六年台覆字第三六號判決意旨）。是核被
    告丁○○、甲○○上開所為，均係犯毒品危害防制條例第四條第一項之販賣第一
    級毒品罪、同條第二項之販賣第二級毒品罪，公訴人認被告等係犯同條例第五條
    第一項、第二項之罪，起訴法條容有未洽，應予變更。再者，被告丁○○、甲○○係分別以一行為同時觸犯販賣第一級毒品罪及販賣第二級毒品罪，為想像競合
    犯，應分別從一重之販賣第一級毒品罪處斷，公訴人認被告等所犯前開二罪係犯
    意各別、行為獨立，請予分論併罰，容有未合。又被告甲○○曾因違反肅清煙毒
    條例案件，經臺灣臺北地方法院判處有期徒刑三年四月，並經台灣高等法院駁回
    上訴而確定，執行後於八十四年七月五日假釋出監，至八十六年六月五日假釋期
    滿未經撤銷假釋視為執行完畢之事實，有臺灣高等法院被告全國前案紀錄表在卷
    可憑，其於刑之執行完畢後五年以內再犯本件有期徒刑以上之罪，為累犯，惟所
    犯為法定刑死刑或無期徒刑之罪，依法不得加重。被告甲○○犯毒品危害防制條
    例第四條第一項之罪，並供出毒品來源，因而破獲被告丁○○，爰依毒品危害防
    制條例第十七條之規定減輕其刑。
三、原審對於被告等予以論科，固非無見，惟查被告丁○○販賣予被告甲○○之系爭
    毒品，既遭本案查獲，自應於本案中就被告丁○○部分，依毒品危害防制條例第
    十八條第一項規定宣告沒收銷燬之（參照台灣高等法院所屬法院九十一年法律座
    談會刑事類第十二號提案之研討結論），惟原判決並未為上開諭知，自有違誤。
    又被告等所犯之罪，為毒品危害防制條例第四條第一項、第二項之罪，檢察官起
    訴書則載為同條例第五條第一項、第二項之罪，原審雖於審理時有告知該項罪名
    之變更，但蒞庭檢察官並未變更起訴書之罪名，原判決理由內未說明起訴法條應
    予變更，亦有未洽。被告等提起上訴，否認有上開犯行或辯稱無販賣之意圖云云
    ，雖無足取，惟原判決關於丁○○、甲○○部分既有上開可議之處，即屬無可維
    持，仍應由本院將原判決該部分予以撤銷改判。爰審酌被告等明知海洛因、安非
    他命均係屬戕害他人身心之毒品，竟為貪圖自身利益，鋌而走險，為圖販售得利
    而購買大量海洛因及安非他命，且本案所查扣之海洛因及安非他命數量，如以每
    人每次零點幾公克施用量計算，足供數萬人次施用，危害社會治安及國民健康莫
    此為甚！及毒品足以使施用者導致精神障礙、性格異常，甚至造成生命危險之生
    理成癮性及心理依賴性，被告等之行為嚴重戕害國民身心健康，危害社會治安至
    深且鉅，惡性至重，被告丁○○犯後堅不吐實，保全其上游貨源，致毒害依然繼
    續，顯無悔改誠意，被告甲○○供出毒品來源，卻另翻供等一切情狀，量處被告
    丁○○無期徒刑，並依法褫奪公權終身，另量處被告甲○○有期徒刑十五年，並
    依其犯罪性質認有宣告褫奪公權之必要，依法宣告褫奪公權八年，以示懲儆。
四、至扣案之海洛因磚二塊、海洛因粉末六包（合計淨重七三一‧六九公克）、安非
    他命六包（合計淨重四八七四‧三二公克），均應依毒品危害防制條例第十八條
    第一項前段，宣告沒收銷燬之。扣案0000000000號行動電話一支，係
    被告丁○○所有，並供犯罪所用；扣案0000000000號行動電話一支，
    係被告甲○○所有，並供販入毒品所用，各應依同條例第十九條第一項前段規定
    宣告沒收。而電子磅秤一台、分裝夾鏈袋一大袋，係被告甲○○所有，預備供售
    出毒品所用，爰依刑法第三十八條第一項第二款，宣告沒收之。又公訴人另請求
    沒收搖頭丸八顆、另外行動電話三支，核與上開犯罪無直接關連，無從准許，併
    此敘明。再者，起訴事實記載被告丁○○、甲○○共同意圖販賣第一級、第二級
    毒品營利，由丁○○負責出資與人合夥自大陸地區走私進口毒品，由甲○○負責
    在國內販出營利云云，雖公訴人於所犯法條並未論及，然依該起訴事實，被告丁○○、甲○○就此部分似尚涉有毒品危害防制條例第四條第一項之運輸毒品罪嫌
    及懲治走私條例第二條第一項之私運管制物品進口罪嫌。然被告丁○○、甲○○
    均否認有此犯行，且依現存證據亦無從認定被告丁○○係在何處向何人購買扣案
    之海洛因及安非他命，是本件既查無積極證據足資證明被告丁○○係自大陸地區
    走私進口系爭毒品，此部分事實自屬不能證明，就此本應為其等無罪之判決，然
    因公訴人所認此部分事實與其等前開販賣毒品之有罪部分，具有牽連犯裁判上一
    罪關係，爰不另為無罪之諭知，附此載明。
據上論斷，應依刑事訴訟法第三百六十九條第一項前段、第三百六十四條、第二百九
十九條第一項前段、第三百條，毒品危害防制條例第四條第一項、第二項、第十七條
、第十八條第一項前段、第十九條第一項前段，刑法第十一條、第五十五條、第四十
七條、第三十八條第一項第二款，第三十七條第一項、第二項，判決如主文。
本案經檢察官丙○○到庭執行職務。
中      華      民      國      九十四  年      三      月      二十四  日
                                臺灣高等法院臺中分院刑事第四庭
                                      審判長法　官　洪　耀　宗
                                            法  官　陳　欣　安
        法　官　江　德　千
右正本證明與原本無異。
如不服本判決應於收受送達後十日內向本院提出上訴書狀，其未敘述上訴之理由者並
得於提起上訴後十日內向本院補提理由書（均須按他造當事人之人數附繕本）。
                                            書記官  吳　麗　琴
中      華      民      國      九十四  年      三      月      二十五  日
【附錄論罪科刑法條】
毒品危害防制條例第四條第一項、第二項：
製造、運輸、販賣第一級毒品者，處死刑或無期徒刑，處無期徒刑者，得併科新台幣
一千萬元以下罰金。
製造、運輸、販賣第二級毒品者，處無期徒刑或七年以上有期徒刑，得併科新台幣七
百萬元以下罰金。
                                                                        Ａ
